【裁判字號】    97,交抗,586
【裁判日期】    970530
【裁判案由】    聲明異議
【裁判全文】
臺灣高等法院臺中分院刑事裁定         97年度交抗字第586號
抗  告  人  交通部公路總局臺中區監理所臺中市監理站
代  表  人  鄭芳田
受處分人    甲○○
上列上訴人因聲明異議案件，不服臺灣臺中地方法院中華民國97
年4月21日裁定（97年度交聲字第1203號），提起抗告，本院裁
定如下：
    主  文
抗告駁回。
    理  由
一、抗告意旨略以：抗告人以受處分人甲○○因違反道路交通管
    理處罰條例第35條之規定，受吊扣駕駛執照處分，嗣經受處
    分人聲明異議，業由臺灣臺中地方法院以97年度交聲字第12
    03號裁定「原處分關於甲○○吊扣駕駛執照1年部分撤銷。
    」，甲○○機車駕駛人駕駛機車（未考領機車執照），經測
    定酒精濃度超過規定標準，吊扣汽車駕駛執照12月。」，惟
    依道路交通管理處罰條例第35條第1項第1款規定之意旨，如
    無當時駕駛車種之駕駛執照，仍應吊扣其持有其他車種之駕
    駛執照，主要係考量其違規行為對道路交通秩序之維持及道
    路交通安全已生較大影響，故吊扣其持有之駕駛執照，以限
    制其繼續駕車行駛道路之權利，係屬駕駛行為之限制，不因
    其駕駛車類不同而有所差異，爰依法提起抗告，請求撤銷原
    裁定，維持原「吊扣汽車駕駛執照12個月」之處分云云。
二、按汽車駕駛人飲用酒類後其吐氣所含酒精濃度超過每公升0.
    25毫克以上者，不得駕車，道路交通安全規則第114條第2款
    定有明文。汽車駕駛人，駕駛汽車經測試檢定有酒精濃度超
    過規定標準者，處新臺幣1萬5千元以上6萬元以下罰鍰，並
    當場移置保管該汽車及吊扣其駕駛執照1年，道路交通管理
    處罰條例第35條第1項第1款亦規定甚詳。次按修正前道路交
    通管理處罰條例第68條規定：「汽車駕駛人，因違反本條例
    及道路交通安全規則之規定，受吊扣或吊銷駕駛執照處分時
    ，吊扣或吊銷其持有各級車類之駕駛執照。」惟上開道路交
    通管理處罰條例第68條業於94年12月14日修正，並自95年3
    月1日施行，修正後之道路交通管理處罰條例第68條規定：
    「汽車駕駛人，因違反本條例及道路交通安全規則之規定，
    受吊銷駕駛執照處分時，吊銷其持有各級車類之駕駛執照。
    」且其立法理由略以：「原條文將違法或違規駕駛人所持有
    各級車類之駕駛執照一併吊扣或吊銷，失之過酷，影響人民
    工作及生活甚鉅，爰修正之」等語，故修正條文係將道路交
    通管理處罰條例第68條原有條文中之「吊扣或」3字刪除，
    有立法院交通委員會94年10月5日台立交字第0942400153號
    函附道路交通管理處罰條例第68條審查報告，在立法院公報
    第94卷第70期第135至138頁可稽。參照上開立法理由及立法
    經過，依修正後之條文，依上開規定受吊銷駕照處分者，仍
    維持吊銷其持有各級車類之駕駛執照，至受吊扣駕照處分者
    ，則僅吊扣其違法或違規當時所駕駛車輛之駕駛執照，不再
    吊扣其持有各級車類之駕駛執照。
三、本件受處分人甲○○駕駛車牌號碼M2W-775號重型機車，於
    97年2月5日16時36分許，在臺中縣霧峰鄉○○○路與四德路
    口處，因「酒後駕車，經檢測酒精值為每公升0.35毫克」之
    違規，經臺中縣警察局霧峰分局吉峰派出所以中縣警交字第
    HD0000000號違反道路交通管理事件通知單舉發。嗣原處分
    機關於97年4月8日以裁監稽違字第裁61-HD0000000號裁決書
    ，依道路交通管理處罰條例第35條第1項第1款規定，裁處受
    處分人，罰鍰新台幣1萬9千5佰元，並吊扣其汽車駕駛執照
    12個月之事實，為受處分人所不爭執，並有通知單、原處分
    裁決書各1份附卷可稽，是受處分人酒後駕駛重型機車之違
    規事實明確。惟查，受處分人所領有者係職業聯結車駕駛執
    照，依修正後道路交通管理處罰條例第68條規定，受吊扣駕
    駛執照處分時，已不得再吊扣受處分人所持有各級車類之駕
    駛執照，原處分不察，竟吊扣受處分人所持有之汽車駕駛執
    照（即職業聯結車駕駛執照），即非適法，原審認受處分人
    異議有理由，撤銷原處分機關於吊扣汽車駕駛執照12個月部
    分之處分，符合該法應剝奪受處分人汽車駕駛用路權之立法
    意旨。抗告人仍主張應吊扣其汽車駕駛執照（即職業聯結車
    駕駛執照）云云，與前揭道路交通管理處罰條例第68條之修
    正意旨不符，有違法律保留原則，自無理由，應予駁回。
四、據上論結，應依道路交通案件處理辦法第26條，刑事訴訟法
    第412條，裁定如主文。
中    華    民    國    97    年    5     月    30    日
            刑事第十一庭  審判長法  官  陳  朱  貴
                                法  官  胡  文  傑
                                法  官  何  志  通
上列正本證明與原本無異。
不得再抗告。
                                書記官  高  麗  淇
中    華    民    國    97    年    5     月    30    日


司法院資訊處製作；財團法人民間司法改革基金會備份。
